臺灣宜蘭地方法院刑事判決　　　　　　　 94年度訴字第182號
　　公　訴　人　臺灣宜蘭地方法院檢察署檢察官
　　被　　　告　乙○○　男　3.
　　選任辯護人　林正欣律師
　　　　　　　　林映廷律師
上列被告因偽造貨幣案件，經檢察官提起公訴（九十三年度核退
偵字第一九號），本院判決如下：
    主  文
乙○○行使偽造之通用紙幣，處有期徒刑年。扣案偽造之仟元
紙幣陸張及未扣案之偽造仟元紙幣肆張，均沒收之。
    事  實
一、乙○○明知年籍姓名不詳之成年人於不詳時、地所交付之面
    額新臺幣（下同）一千元之紙幣十張，均係偽造之千元通用
    紙幣，竟仍予收受後，於民國九十三年三月五日二十時許，
    在宜蘭縣五結鄉○○路旁，將所收受十張偽造千元通用紙幣
    中六張，交付不知情之戊○○（另由臺灣宜蘭地方法院檢察
    署檢察官為不起訴處分）並委請戊○○將該六張偽造之千元
    通用紙幣轉交丁○○，用以清償其積欠丁○○之六千元欠款
    ，而行使偽造之通用紙幣。然經戊○○轉交乙○○所交付之
    該六張偽造千元通用紙幣予丁○○之妻後，即遭丁○○之妻
    當場察覺均屬偽鈔，經告知丁○○後即報警因而循線查獲，
    並扣得上開偽造之千元通用紙幣六張。
二、案經宜蘭縣警察局蘇澳分局報告臺灣宜蘭地方法院檢察署檢
    察官偵查起訴。
    理  由
一、訊據被告乙○○固自警詢至偵審中均坦承確有委請戊○○持
    其所交付之扣案偽造千元通用紙幣六張代向丁○○清償欠款
    之事實，核與證人戊○○、江仁俊及丁○○分別於警詢及偵
    審中到庭結證各語契合一致，自足認定被告此部分之自白洵
    與真實相符，當可採信。至被告乙○○雖矢口否認有何行使
    偽造通用紙幣之犯行，並辯稱：其交付戊○○之扣案偽造千
    元通用紙幣乃向丙○○借款一萬元時，丙○○所交付者，其
    並不知所借得之十張千元紙幣皆屬偽造；另因其欲趕緊償還
    積欠丁○○六千元，方委請戊○○代其持往清償，嗣因得悉
    其交付戊○○之六張千元通用紙幣均為偽造，才將其向丙○○借得之剩餘四張千元通用紙幣悉數丟棄等語。然查：
  (一)扣案千元紙幣六張，均係以彩色噴墨方式仿印，無凹版印文
    凸起效果，紙質與真鈔不同，以螢光墨仿紙張螢光纖維絲，
    水印以灰色墨在紙張背面仿製，安全線先燙印整條箔膜（含
    面額數字），再以灰色墨覆蓋仿鈔券正面五段裸露部分，左
    下角面額數字以燙印箔膜仿折光變色油墨等情，業經中央印
    製廠鑑定皆屬偽造，此有中央印製廠九十三年七月二日中印
    發字第０九三０００三三六三號函一份附卷可稽，是扣案六
    張千元通用紙幣均係偽造之事實，殆無疑義。
  (二)證人丙○○已於本院審理中到庭結證：其從未借款予乙○○
    ，扣案偽造之千元通用紙幣與其無關，確非其借予乙○○等
    語綦詳，足徵被告乙○○此部分之辯解，毫無任何證據可資
    證明。至證人丙○○對其曾與乙○○發生口角爭執進而動手
    互毆之時間點，於偵查中乃結證：事發時間應為去年（即九
    十二年）十月間等語，經核顯與證人甲○○到庭證述：乙○○與丙○○打架事故，發生於九十三年三、四月間，該案由
    其處理等語大相逕庭，然此僅得證明證人丙○○針對該件互
    毆事實之時間點部分所為之證言不足採信，但尚難單以此時
    間點之出入，率指證人丙○○否認借款予被告乙○○，及其
    曾與被告乙○○發生口角及肢體衝突等其餘證言，均屬虛言
    。再者，佐以證人甲○○到庭所證：其至現場處理後，因丙○○及乙○○均未受傷且均表明不願告訴，其便留下該二人
    之身分資料後結案；又當時該二人僅表示單純僅為口角爭執
    且已不願告訴，其便未再追問發生爭執之原因等語，亦難作
    為證明抑或補強被告乙○○與證人丙○○於九十三年三、四
    月間發生之口角與肢體衝突，係與本件偽造之千元通用紙幣
    有關甚明。總上即徵被告乙○○所執辯解，實無任何證據可
    資證明與補強，其空言辯解，要難採憑。
  (三)戊○○與證人丁○○毫不相識，是衡之一般日常生活之經驗
    法則與論理法則，被告乙○○苟非明知扣案六張千元通用紙
    幣皆係偽造，焉須委請與證人丁○○毫不相識之戊○○代其
    清償欠款？更在知悉其委請戊○○持往還款之六張千元通用
    紙幣已遭察覺均屬偽造後，旋將所剩之四張偽造千元通用紙
    幣悉數丟棄之理？從而，綜觀被告乙○○交付該六張偽造之
    千元通用紙幣與戊○○並委請與被害人丁○○毫不相識之戊○○代其清償欠款之整段流程，與事發後即刻丟棄所剩四張
    偽造之四張千元通用紙幣之客觀行為觀之，亦可得見被告乙○○確係明知其所持有之十張千元通用紙幣均屬偽造，猶對
    外行使甚明。其空言飾詞否認犯行，咸屬避究卸責之詞，委
    無可採。本件事證已臻明確，被告犯行顯堪認定，應予依法
    論科。
二、按新臺幣乃屬通用紙幣，是核被告乙○○明知所使用之千元
    通用紙幣皆係偽造，猶仍用以行使欲藉此抵償債務之所為，
    係犯刑法第一百九十六條第一項之行使偽造通用紙幣罪。至
    被告對被害人丁○○行使偽造之千元通用紙幣用以清償欠款
    ，本質上即已包含詐欺之性質，故不另論刑法第三百三十九
    條第二項詐欺得利罪。被告利用不知情之戊○○行使上開偽
    造之通用紙幣，應論以間接正犯。審酌被告乙○○行使偽造
    千元通用紙幣，嚴重影響社會金融秩序及被害人丁○○之財
    產法益，情節匪淺且矢口否認犯行，本應重罰，然念其到庭
    態度尚佳，且所行使之偽造千元通用紙幣旋遭查獲均屬偽造
    而遭警查獲，並未對混亂金融秩序與侵害被害人財產法益，
    另參酌其犯罪動機、目的、素行、手段與造成社會整體侵害
    程度等一切情狀，爰酌情量處如主文所示之刑，以資懲儆。
三、扣案六張千元通用紙幣皆屬偽造，已詳前述。另被告所餘之
    四張偽造千元通用紙幣，雖據被告供述皆已丟棄，惟乏證據
    證明均已滅失而不存在，自應與扣案六張偽造之千元通用紙
    幣，併依刑法第二百條之規定，不問屬於犯人與否而均予以
    宣告沒收之，特此述明。
據上論斷，應依刑事訴訟法第二百九十九條第一項前段，刑法第
一百九十六條第一項、第二百條，罰金罰鍰提高標準條例第一條
前段，判決如主文。
本案經檢察官賴慶祥到庭執行職務
中　　華　　民　　國　　94　　年　　7 　　月　　11　　日
                  臺灣宜蘭地方法院刑事第三庭
                      審判長法  官  黃  永  勝
                            法  官  林  楨  森
                            法  官  陳  嘉  年
以上正本證明與原本無異。
如不服本判決，應於判決送達後10日內，向本院提出上訴狀（應
附繕本）。
                            書記官　詹  玉  惠
中　　華　　民　　國　　94　　年　　7 　　月　　13　　日
附錄本案論罪科刑法條全文
刑法第一百九十六條第一項
行使偽造、變造之通用貨幣、紙幣、銀行券，或意圖供行使之用
而收集或交付於人者，處三年以上十年以下有期徒刑，得併科五
千元以下罰金。
